臺灣高等法院刑事裁定
111年度毒抗字第946號
抗  告  人
即  被  告  鄭清華






上列抗告人即被告因違反毒品危害防制條例聲請施以強制戒治案
件，不服臺灣新北地方法院中華民國111年7月25日111年度毒聲
字第883號裁定（聲請案號：臺灣新北地方檢察署111年度聲戒字
第152號），提起抗告，本院裁定如下：
    主  文
抗告駁回。
    理  由
一、原裁定意旨略以：抗告人即被告鄭清華（下稱抗告人）因施
    用第二級毒品，經依原審110年度毒聲字第1957號裁定送觀
    察、勒戒後，認有繼續施用毒品之傾向等情，有法務部○○○○
    ○○○○民國111年7月15日函及所附有無繼續施用毒品傾向證明
    書及評估標準紀錄表在卷可稽，爰依毒品危害防制條例第20
    條第2項後段，裁定抗告人令入戒治處所強制戒治，其期間
    為6個月以上，至無繼續強制戒治之必要為止，但最長不得
    逾1年等語。
二、抗告意旨略以：原裁定並無抗告人之分數，且抗告人僅經一
    次心理評估，未似他人有第二次心理評估之機會等語。
三、按施用毒品者於觀察、勒戒後，有繼續施用毒品之傾向，應
    由檢察官聲請法院裁定令入戒治處所強制戒治，其期間為6
    個月以上，至無繼續強制戒治之必要為止，但最長不得逾1
    年，毒品危害防制條例第20條第2項後段定有明文。
四、復按有無繼續施用毒品傾向之評估標準，除受勒戒人在勒戒
    處所接受治療之結果外，勒戒前之狀況，如有助於判斷成癮
    之原因及程度，自非不得為其依據。關於有無繼續施用毒品
    傾向之具體評估標準，法務部因應毒品危害防制條例之修正
    及109年11月18日最高法院刑事大法庭109年度台上大字第38
    26號裁定意旨，業於110年3月26日以法矯字第11006001760
    號函修正頒布「有無繼續施用毒品傾向評估標準紀錄表」、
    「有無繼續施用毒品傾向評估標準評分說明手冊」，上開評
    分說明手冊載明判定之原則：「受觀察勒戒人入所後，經過
    2週時間的觀察、勒戒，由處所及醫療人員依據其各項紀錄
    、資料及觀察勒戒期間之行為表現，加以評分。在受勒戒人
    入所4至6週後，可再做一次評估以做必要之評分修正。每一
    大項皆有靜態因子與動態因子。先以靜態因子分數評分，靜
    態因子分數總分在60分（含）以上為『有繼續施用毒品傾向』
    ；60分以下，與動態因子分數相加，如果總分在60分（含）
    以上，為『有繼續施用毒品傾向』」，又評估標準紀錄表及說
    明手冊中「前科紀錄與行為表現」之第1題及第3題之計分方
    式修正如下（餘無修正）：㈠第1項「毒品犯罪相關司法紀錄
    」：計分方式修正為每筆（次）5分，總分上限為10分；㈡第
    3項「其他犯罪相關紀錄」：計分方式修正為每筆（次）2分
    ，總分上限為10分。是受勒戒人有無「繼續施用毒品傾向」
    ，係依具體個案之臨床實務及相關事證等情綜合判定，有其
    相當之專業依據及標準，且涉及專門醫學，又衡酌強制戒治
    之目的，係為協助施用毒品者戒斷毒品之心癮及身癮所為之
    一種保安處分類型，而該評估標準係將與判斷有無繼續施用
    傾向之相關因素加以列舉及量化，適用於每一位受觀察、勒
    戒處分之人，具一致性、普遍性、客觀性，以利執法者判定
    受勒戒人有無繼續施用毒品傾向，倘其評估由形式上觀察，
    無擅斷或濫權等明顯不當情事，法院應予尊重。　　　　
五、經查：
  ㈠抗告人經依原審法院110年度毒聲字第1957號裁定執行觀察、
    勒戒後，勒戒處所依據前開修正後之評估標準，就抗告人之
    前科紀錄與行為表現、臨床評估、社會穩定度等3大項因素
    （每大項均有靜態因子與動態因子）進行評估，其中：⒈前
    科紀錄與行為表現部分合計為35分（有10筆毒品犯罪相關司
    法紀錄以上限10分計、首次毒品犯罪年齡為21至30歲計5分
    、有6筆其他犯罪相關紀錄以上限10分計、入所時尿液毒品
    檢驗為多種毒品反應計10分，靜態因子合計為35分；所內行
    為表現之動態因子計0分)；⒉臨床評估部分合計為32分（有
    海洛因、安非他命多重毒品濫用計10分、菸類合法物質濫用
    計2分、使用方式無注射使用計0分、使用年數超過一年計10
    分，靜態因子合計為22分；疑似精神疾病共病計5分、臨床
    綜合評估評定為「偏重」計5分，動態因子合計為10分）；⒊
    社會穩定度部分合計為0分（靜態因子合計為0分；動態因子
    合計為0分)。以上前科紀錄與行為表現、臨床評估、社會穩
    定度等總分合計為67分（靜態因子共計57分，動態因子共計
    10分），綜合判斷總分合計60分以上即有繼續施用毒品之傾
    向，有法務部○○○○○○○○111年7月15日北所衛字第1111300579
    0號函及所附之有無繼續施用毒品傾向證明書及評估標準紀
    錄表在卷可稽。
  ㈡前述綜合判斷之結果，係該所相關專業知識經驗人士，於抗
    告人觀察、勒戒期間，依其本職學識就抗告人之前科紀錄及
    行為表現、臨床評估及社會穩定度等因素所為之綜合判斷，
    具有科學驗證所得之結論，且由形式上觀察，並無擅斷或濫
    權等明顯不當之情事。是以，本件抗告人經勒戒處所本於其
    專業，依據上開客觀標準及相關事證，評估有繼續施用毒品
    傾向，無法戒斷毒癮，而有施以強制戒治之必要，原審據以
    裁定，經核於法並無不合。
  ㈢至抗告意旨另辯稱其僅受過1次心理評估等情，經查：抗告人
    曾於111年6月21日、同月7月12日於法務部○○○○○○○○接受觀
    察勒戒門診，且先後由不同醫師看診評估，有上述門診之就
    醫紀錄在卷可查。此外，依卷附之抗告人「有無繼續施用毒
    品傾向評估標準紀錄表」所載，評分者包括代號為A02、A07
    之醫師二人。是抗告人所辯，與客觀證據所呈現之抗告人先
    後經不同醫師看診及評估等情，顯有出入，尚難採信。 
六、綜上所述，原審依毒品危害防制條例第20條第2項後段裁定
    ，於法並無不合。抗告意旨徒以前詞指摘原裁定不當，請求
    撤銷原裁定，要無理由，應予駁回。
據上論斷，依刑事訴訟法第412條，裁定如主文。
中　　華　　民　　國　　111 　年　　10　　月　　26　　日
                  刑事第三庭    審判長法　官  張惠立
                                      法  官  廖怡貞
                                      法  官  張道周
以上正本證明與原本無異。
不得抗告。
                                      書記官  彭秀玉
中　　華　　民　　國　　111 　年　　10　　月　　26　　日